---
title: "Basic statistics for health research - week 8, ex. 2"
author: "Benjamin Skov Kaas-Hansen"
date: "4/11/2021"
output: 
  html_document: 
    df_print: paged
    theme: paper
    toc: yes
editor_options: 
  chunk_output_type: console
---

# Opsætning
Hvis du skal installere en pakke (f.eks. epitools), skal du huske at køre `install.packages("epitools")` (altså navnet i citationtegn). Du skal kun installere én gang (eller hvis du har opdateret R).
```{r}
library(epitools)
library(broom)
library(descr)
library(tidyr)
library(tidyverse)

knitr::opts_chunk$set(fig.align = "center")
options(width = 120) # avoid wrapped output
```

## Små hjælperfunktioner
```{r}
pretty_estimates <- function(fit, ci_fun = confint.default) {
	# confint.default laver Wald-intervaller, mens confint laver profile-likelihood-intervaller
	bind_cols(tidy(fit), as_tibble(confint.default(fit), .name_repair = ~ c("p2.5", "p97.5"))) %>% 
		select(term, estimate, p2.5, p97.5, everything())
}

pretty_coef <- function(m) { # m: model object
	cbind(Est. = m$coefficients, confint(m))
}
```

# Mordsager

## Spørgsmål 1
```{r}
mord <- matrix(c(176, 430, 15, 53), nrow = 2, 
			   dimnames = list(gerningsmand = c("black", "white"), drab = c("nej", "ja")))

CrossTable(mord, expected = TRUE, chisq = TRUE, fisher = TRUE, format = "SPSS", 
		   prop.chisq = FALSE) # ikke evidens for forskel mellem sorte og hvide
```

Find forskellen i procentpoint og tilhørende CI
```{r}
diff(prop.table(mord, 1)[, 1]) # whites slightly lower proportion of no's
prop.test(mord) # gives CI for the difference
```

Er der signifikant forskel på risikoratio?
```{r}
epitab(mord, method = "riskratio")
```

## Spørgsmål 2
Vi laver en tidy data frame (= én række indeholdet én observation) med drabsdata
```{r}
mord_df <- expand.grid(death = c("yes", "no"),
					gerningsmand = c("white", "black"),
					offer = c("white", "black")) %>% 
	mutate(antal = c(53, 414, 11, 37, 0, 16, 4, 139)) %>% 
	uncount(antal)
glimpse(mord_df)
```

```{r}
with(mord_df, table(offer, gerningsmand))
with(mord_df, table(offer, death))

ftable(xtabs(~ offer + gerningsmand + death, mord_df))
```

```{r}
CrossTable(mord_df$offer, mord_df$gerningsmand, expected = TRUE, chisq = TRUE, fisher = TRUE, 
		   format = "SPSS", prop.chisq = FALSE)
```

```{r}
CrossTable(mord_df$offer, mord_df$death, expected = TRUE, chisq = TRUE, fisher = TRUE, 
		   format = "SPSS", prop.chisq = FALSE)
```

## Spørgsmål 3
`death` ser ud til at være det samme som dødsdom.
```{r}
fuld_mord <- glm(death ~ offer + gerningsmand, data = mord_df, family = binomial)
summary(fuld_mord)
pretty_estimates(fuld_mord)
fuld_mord_int <- update(fuld_mord, . ~ . + offer:gerningsmand)

exp(pretty_coef(fuld_mord))
exp(-pretty_coef(fuld_mord))
```

## Spørgsmål 4
```{r}
white_victim <- with(mord_df, table(gerningsmand[offer == "white"], death[offer == "white"]))
black_victim <- with(mord_df, table(gerningsmand[offer == "black"], death[offer == "black"]))

CrossTable(white_victim, expected = TRUE, chisq = TRUE, fisher = TRUE, format = "SPSS", prop.chisq = FALSE)
CrossTable(black_victim, expected = TRUE, chisq = TRUE, fisher = TRUE, format = "SPSS", prop.chisq = FALSE)

int <- glm(death ~ offer*gerningsmand, data = mord_df, family = "binomial")

summary(int)
drop1(int, test = "Chisq")
exp(pretty_coef(int))

int2 <- update(int, . ~ . - gerningsmand)
summary(int2)
exp(pretty_coef(int2))
exp(-pretty_coef(int2))
```
