---
title: "Uge 8 notebook"
author: "Benjamin Skov Kaas-Hansen"
date: "10/28/2020"
output: 
  html_document: 
    df_print: paged
    theme: paper
    toc: yes
---

# Mere infor

- https://medium.com/nautilus-magazine/pick-the-statistic-you-want-to-be-98e1ea74c4aa

# Opsætning
Hvis du skal installere en pakke (f.eks. epitools), skal du huske at køre `install.packages("epitools")` (altså navnet i citationtegn). Du skal kun installere én gang (eller hvis du har opdateret R).
```{r}
library(epitools)
library(broom)
library(descr)
library(plyr)
library(tidyr)
library(tidyverse)
library(ggpubr) # needed for ggarrange function to combine plots

knitr::opts_chunk$set(fig.align = "center")
options(width = 120) # avoid wrapped output
```

## Små hjælperfunktioner
```{r}
pretty_estimates <- function(fit, ci_fun = confint.default) {
	# confint.default laver Wald-intervaller, mens confint laver profile-likelihood-intervaller
	bind_cols(tidy(fit), as_tibble(confint.default(fit), .name_repair = ~ c("p2.5", "p97.5"))) %>% 
		select(term, estimate, p2.5, p97.5, everything())
}

pretty_coef <- function(m) { # m: model object
	cbind(Est. = m$coefficients, confint(m))
}
```

# Sandsynlighed og odds
Et par illustrationer af sammenhængen mellem hhv. sandsynlighed (p) og odds/log(odds) samt risikoratio og oddsratio. Sandsynligheder ligger mellem 0 og 1, mens grænserne for odds er 0 og $\infty$, og grænserne for log-odds er $-\infty$ og $\infty$. Det har bl.a. som konsekvens, at odds altid kan blive dobbelt så stor (eller halveres), mens det jo ikke er tilfældet for sandsynlighed (det dobbelte er f.eks. 80% ville være 160%, hvilket jo ikke giver mening for en sandsynlighed.) De stiplede linier viser sammenhængen mellem sandsynlighed og hhv. odds og log(odds), hvis den var 1:1, hvilken den tydeligvis ikke er. Jo højere sandsynlighed, des mere afgiver odds:

$$\textrm{odds} = \dfrac{p}{1-p} \implies \\ \textrm{odds}_{p=0} = \dfrac{0}{1} = 0, \\ \textrm{odds}_{p=0.25} = \dfrac{0.25}{0.75} = 0.33,\\ \textrm{odds}_{p=0.5} = \dfrac{0.5}{0.5} = 1,\\ \textrm{odds}_{p=0.75} = \dfrac{0.75}{0.25} = 3, \\ \textrm{odds}_{p=0.99} = \dfrac{0.95}{0.05} = 19$$

log(odds) derimod afviger tiltagende fra sandsynligheden des længere væk fra p = 50% vi kommer.
```{r}
d <- tibble(p = seq(0.01, 0.99, 0.01), odds = p / (1 - p)) 
	
p_log_odds <- ggplot(d, aes(x = p, y = log(odds))) +
	geom_line() +
	geom_abline(intercept = -0.5, slope = 1, linetype = 2) +
	scale_x_continuous(labels = scales::percent) +
	scale_y_continuous(sec.axis = sec_axis(exp, "odds", breaks = exp(-2:2*2.5), labels = scales::number_format(0.01))) +
	theme_minimal()

p_odds <- ggplot(d, aes(x = p, y = odds)) +
	geom_line() +
	geom_abline(intercept = 0, slope = 1, linetype = 2) +
	scale_x_continuous(labels = scales::percent) +
	scale_y_continuous(sec.axis = sec_axis(log, "log(odds)", breaks = log(1:4*25), labels = scales::number_format(0.1))) +
	theme_minimal()

ggarrange(p_odds, p_log_odds, nrow = 1)
```

Risikoratioer og oddsratioer er lidt anderledes. Ved lave sandsynligheder i kontrolgruppen, er odds ratio ret tæt på risikoratioen. Men dette ændrer sig, når sandsynliheden i kontrolgruppen stiger (bemærk logaritmiske skalaer på akserne).
```{r}
tibble(p_control = seq(0.01, 0.99, 0.01),
	   p_target_RR2 = p_control * 2,
	   p_target_RR0.5 = p_control * 0.5,
	   OR_RR2 = (p_target_RR2/(1-p_target_RR2)) / (p_control/(1-p_control)),
	   OR_RR0.5 = (p_target_RR0.5/(1-p_target_RR0.5)) / (p_control/(1-p_control))) %>% 
	pivot_longer(c(OR_RR2, OR_RR0.5), names_to = "OR", names_prefix = "OR_", values_to = "value") %>% 
	mutate(OR = ifelse(OR == "RR2", "RR = 2", "RR = 0.5")) %>% 
	filter(value > 0) %>% 
	ggplot(aes(x = p_control, y = value, colour = OR)) +
		geom_line() +
		geom_hline(aes(yintercept = 2, colour = "RR = 2"), linetype = 2) +
		geom_hline(aes(yintercept = 0.5, colour = "RR = 0.5"), linetype = 2) +
		scale_y_log10(breaks = c(0.01, 0.1, 0.5, 1, 2, 10)) +
		scale_x_log10(breaks = c(0.01, 0.1, 0.25, 0.5, 0.75, 1)) +
		theme_minimal() +
		labs(x = "Sandsynlighed i kontrolgruppen", y = "OR (fuldt optrukne)/RR (stiplede)")
```

# Graft vs. host disease

## Data wrangling/manipulation
```{r}
graft <- read.table("http://publicifsv.sund.ku.dk/~lts/basal/data/gvhd.txt", header = TRUE) %>% 
	mutate(type = factor(type, levels = 1:3, labels = c("AML", "ALL", "CML")),
		   type_ALL = 1 * (type == "ALL"),
		   type_CML = 1 * (type == "CML"),
		   preg = factor(preg, levels = 0:1, labels = c("No", "Yes")),
		   gvhd = factor(gvhd, levels = 0:1, labels = c("No", "Yes")),
		   log_index = log(index),
		   log2_index = log2(index)) %>% 
	select(-pnr) 
```

## Kig på data
Hurtigt overblik over data. Patienter ml. 13 og 43 år; aldersfordelinger ligner hinanden sandsynligvis pga. matching af donorer og modtagere.
```{r}
glimpse(graft) # groft overblik over data
summary(graft) # overblik over fordelingen af hver variabel
```

Vi skal altid tegne, før vi må regne. Måske ser det ud til, at ældre i højere grad udviklet GvHD meeen det er svært at sige noget om
```{r}
ggplot(graft, aes(x = rcpage, y = donage, colour = gvhd)) +
	geom_point() +
	# geom_line() + # hvis man vil forbinde punkterne med linier (giver ikke så meget mening her)
	geom_smooth(method = "lm", se = FALSE) + 
	labs(x = "Recipient age", y = "Donor age") +
	theme_minimal()
```

Med density plots ser der ikke rigtigt ud til at være nogen forskel
```{r}
ggplot(graft) +
	stat_density(aes(x = rcpage, colour = "Recipients"), geom = "line") +
	stat_density(aes(x = donage, colour = "Donors"), geom = "line") +
	theme_minimal()
```

## Spørgsmål 1
17 CvHD-cases, flest med CML. Signifikant forskel mellem frekvenser, men vi har få i hver celle, og de forventede værdier danser lidt rund om 5. 
```{r}
CrossTable(graft$type, graft$gvhd, expected = TRUE, chisq = TRUE, fisher = TRUE, format = "SPSS", 
		   prop.chisq = FALSE)
```

## Spørgsmål 2
Brug `drop1()` da vi har $\geq 1$ variable (`factor`) med $\geq 1$ niveauer.
```{r}
fuld <- glm(gvhd ~ type + log_index + preg + donage + rcpage, data = graft, family = binomial)

summary(fuld)
pretty_estimates(fuld)
drop1(fuld, test = "Chisq") # vi kan ikke se finde forskel på de tre sygdomsgruppe (p = 0.26)

# drop1() bruger chi-sq til at lave likelihood-ratio test, mens summary() lavet Wald test
# library(multcomp)
# glht(fuld, linfct=matrix(c(0,0,0,1,0,0,0),1,7))
```

## Spørgsmål 3
Vi bruger `update()` så vi hele tiden kan følge med i, hvad vi laver om (og sparer en masse tegn).
```{r}
ud1 <- update(fuld, . ~ . - rcpage)
pretty_estimates(ud1)
drop1(ud1, test = "Chisq")

# Use explicitly the type variables, make new fuld model (= combine ALL and AML groups, i.e. the acute types)
# drop1 no longer needed because no covariates have several levels (i.e. no factors)
fuld1 <- glm(gvhd ~ type_ALL + type_CML + log_index + preg + donage + rcpage, data = graft, family = binomial)
pretty_estimates(fuld1)

ud1 <- update(fuld1, . ~ . - rcpage)
pretty_estimates(ud1)

ud2 <- update(ud1, . ~ . - type_ALL)
pretty_estimates(ud2) # note that now the effect of type_CML is vs. both AML and ALL (before they were pairwise)
```

Fordi tre kovariater har lave p-værdier, forsøger vi at fjerne hver dem enkeltvis.
```{r}
mod1 <- update(ud2, . ~ . - type_CML)
mod2 <- update(ud2, . ~ . - preg)
mod3 <- update(ud2, . ~ . - donage)

ldply(list(mod1 = mod1, mod2 = mod2, mod3 = mod3), pretty_estimates) # for all three, at least one other covariate becomes significant
```

Hvis vi havde fjernet `type` ovenfor i stedet for at dele den op, var vi kommet frem til et andet resultat.
```{r}
try1 <- update(fuld, . ~ . - rcpage - type)
summary(try1) # læg mærke til, at denne faktisk er mage til mod1 ovenfor

try2 <- update(try1, . ~ . - preg)
summary(try2)
```

## Spørgsmål 4
```{r}
exp(pretty_coef(mod3)) 
```

## Spørgsmål 5
```{r}
slut_model <- update(mod3, . ~ . - log_index + log2_index)
round(exp(pretty_coef(slut_model)), 2) # en fordobling i index øger odds 2.8 gange
```

### Prædiktere risiko for forskellige værdier af `log2_index`
Vi gør brug af `expand.grid` hvilket laver alle kombinationer af vektorerne, du giver som input. Virkeligt god til denne slags opgaver, hvor du skal lave prædiktioner for mange variable (kaldes grid search).

Linierne inden for hvert panel er (nok) parallelle på log(odds)-skalaen, men linierne er tegnet på sandsynlighedsskalaen (som vi faktisk er interesserede i), hvorfor de ikke er parallelle her i "klassisk" forstand. Kurverne er dog forskellige for donorer, der har været gravide, og donorer, der ikke har, hvilket kunne tyde på en interaktion mellem `index` og `preg`.
```{r}
pred_data <- expand.grid(log2_index = seq(-1, 3.3, 0.1), 
						 type_CML = 0:1, 
						 preg = c("No", "Yes")) %>% 
	bind_cols(pred = predict(slut_model, newdata = ., type = "response")) %>% 
	mutate(index = 2^log2_index,
		   type = ifelse(type_CML == 1, "Kronisk", "Akut"))
pred_data # første 3 kolonner af alle kombinationer, 4. kolonner er prædiktionerne for hver kombination,
	# 5. kolonner er index (tilbageregnet fra log2_index), 6. kolonne er bare en pæn indikator til plottet

ggplot(pred_data, aes(x = index, y = pred, colour = type)) +
	geom_line() +
	facet_wrap(~ preg) +
	theme_minimal()
```

## Spørgsmål 6
Så vi prøver at tilføje en interaktion, som faktisk har en p-værdi omkring 9%. 

```{r}
int <- update(slut_model, . ~ . + log2_index:preg)
pretty_estimates(int)

# Little trick to get the effect of the interaction is to take out the main effect (significance should be determined before)
int2 <- update(int, . ~ . - log2_index)
exp(pretty_coef(int2)) # the effect of index seems opposite for patient with and without previous pregnancies (albeit non-significant)
```

# Mordsager

## Spørgsmål 1
```{r}
mord <- matrix(c(176, 430, 15, 53), nrow = 2, 
			   dimnames = list(gerningsmand = c("black", "white"), drab = c("nej", "ja")))

CrossTable(mord, expected = TRUE, chisq = TRUE, fisher = TRUE, format = "SPSS", 
		   prop.chisq = FALSE) # ikke evidens for forskel mellem sorte og hvide
```

Find forskellen i procentpoint og tilhørende CI
```{r}
diff(prop.table(mord, 1)[, 1]) # whites slightly lower proportion of no's
prop.test(mord) # gives CI for the difference
```

Er der signifikant forskel på risikoratio?
```{r}
epitab(mord, method = "riskratio")
```

## Spørgsmål 2
Vi laver en tidy data frame (= én række indeholdet én observation) med drabsdata
```{r}
mord_df <- expand.grid(death = c("yes", "no"),
					gerningsmand = c("white", "black"),
					offer = c("white", "black")) %>% 
	mutate(antal = c(53, 414, 11, 37, 0, 16, 4, 139)) %>% 
	uncount(antal)
glimpse(mord_df)
```

```{r}
with(mord_df, table(offer, gerningsmand))
with(mord_df, table(offer, death))

ftable(xtabs(~ offer + gerningsmand + death, mord_df))
```

```{r}
CrossTable(mord_df$offer, mord_df$gerningsmand, expected = TRUE, chisq = TRUE, fisher = TRUE, 
		   format = "SPSS", prop.chisq = FALSE)
```

```{r}
CrossTable(mord_df$offer, mord_df$death, expected = TRUE, chisq = TRUE, fisher = TRUE, 
		   format = "SPSS", prop.chisq = FALSE)
```

## Spørgsmål 3
`death` ser ud til at være det samme som dødsdom.
```{r}
fuld_mord <- glm(death ~ offer + gerningsmand, data = mord_df, family = binomial)
summary(fuld_mord)
pretty_estimates(fuld_mord)
fuld_mord_int <- update(fuld_mord, . ~ . + offer:gerningsmand)

exp(pretty_coef(fuld_mord))
exp(-pretty_coef(fuld_mord))
```

## Spørgsmål 4
```{r}
white_victim <- with(mord_df, table(gerningsmand[offer == "white"], death[offer == "white"]))
black_victim <- with(mord_df, table(gerningsmand[offer == "black"], death[offer == "black"]))

CrossTable(white_victim, expected = TRUE, chisq = TRUE, fisher = TRUE, format = "SPSS", prop.chisq = FALSE)
CrossTable(black_victim, expected = TRUE, chisq = TRUE, fisher = TRUE, format = "SPSS", prop.chisq = FALSE)

int <- glm(death ~ offer*gerningsmand, data = mord_df, family = "binomial")

summary(int)
drop1(int, test = "Chisq")
exp(pretty_coef(int))

int2 <- update(int, . ~ . - gerningsmand)
summary(int2)
exp(pretty_coef(int2))
exp(-pretty_coef(int2))
```
